臺灣高等法院臺南分院刑事判決　　　　　　九十一年度上易字第六○○號　Ａ
　　　上　訴　人
　　　即　被　告　乙　○　○
右上訴人因竊盜案件，不服中華民國九十一年三月十二日台灣台南地方法院九十一年
度易字第二號第一審判決（起訴案號：台灣台南地方法院檢察署九十年度偵字第一三
八二六號），提起上訴，本院判決如左：
      主      文
上訴駁回。
      事      實
一、乙○○於民國（下同）八十八年間，因竊盜罪，經台灣台南地方法院判處有期徒
    刑八月，緩刑三年，於八十八年五月十七日確定，現仍在緩刑期間，猶不知悔改
    ，乙○○竟意圖為自己不法所有，於九十年十一月廿三日晚上七時五十五分許，
    在台南縣佳里鎮漳洲里一六三號住宅後甘蔗田，持客觀上足供兇器使用鐮刀一把
    （未能證明係乙○○所有），竊取甲○○所有紅甘蔗十五支（約值新台幣七百五
    十元），得手後，將甘蔗放置蔗田旁空地，準備搬運上車，適鄰人楊明山路過，
    發覺異響，而前往告知甲○○，待楊明山返回蔗田現場時，乙○○即棄置鐮刀及
    所割取甘蔗，自蔗田內逃離，甲○○乃報警處理，經警於上址扣得已被割斷紅甘
    蔗十五支及鐮刀一把，並發現乙○○遺留於現場未懸掛車牌機車一輛，又在約離
    蔗田一百公尺草堆中，查獲乙○○，而查悉上情。
二、案經台南縣警察局佳里分局報請，台灣台南地方法院檢察署檢察官偵查起訴。
      理      由
一、訊據上訴人即被告乙○○否認有右揭竊盜犯行，辯稱：伊當晚在廟埕前，吃完泡
    麵正要回家，突然就被警察杜志榮抓住，而帶往警局偵訊，偵訊過程因警察恐嚇
    伊，故伊在警訊時承認有竊取甘蔗，實則伊係遭警員杜志榮、證人楊明山共同誣
    陷云云。惟查：
  (一)被害人甲○○所有甘蔗於右揭時地，遭人割取十五支放置於田邊空地，並有鐮刀
    一把擺放於甘蔗被割取處附近，而現場扣案鐮刀非屬被害人所有，被害人平時亦
    無放置鐮刀於甘蔗田使用等情，已據被害人甲○○於原審指述明確，並有扣押書
    、贓物認領保管單及扣押物品清單在卷可稽（詳警卷五至六頁、偵卷三頁）。被
    害人甲○○並供稱：本件係鄰居楊明山告訴伊，有人割取伊所有甘蔗園甘蔗，伊
    即趕赴現場查看，但未看到割伊甘蔗的人。當時鄰人楊明山於報案前，有指給伊
    看，見到伊甘蔗田邊有放一輛機車，惟伊之前不曾在田邊見過該機車，嗣當晚警
    員告知伊有抓到嫌犯，要伊前往警局製作筆錄，伊在警局則見到該機車已放在派
    出所等語（詳原審卷十七、廿一頁）。又被告乙○○警訊供稱：扣案鐮刀係放在
    田裡的（警卷二之一頁背面）。惟於偵查中檢察官訊問被告，為何知道鐮刀放在
    田裡？被告乙○○則稱：在警局聽蔗田園主甲○○講的等語（詳偵卷七頁背面）
    。然綜觀被害人甲○○警卷筆錄，並無提及田裡有放鐮刀情事，且被害人甲○○
    供稱，伊甘蔗田並未放置鐮刀（詳偵卷十一頁背面，原審卷十八頁）。由此可見
    ，被告本來即知有鐮刀，且係攜帶該鐮刀前往竊取甘蔗，否則被告焉能知悉有此
    鐮刀。是以被告所言，顯不足採。
  (二)又證人楊明山於原審供稱：案發當日晚間，伊吃完晚飯，出去散步，聽到甘蔗園
    裡有砍甘蔗聲音，伊即喊叫平日熟識的園主姓名甲○○，但無人回應，伊即研判
    應是有人偷砍甘蔗，便去找園主，與園主回到蔗園，伊走在園主前面，看到被告
    乙○○（經證人楊明山當庭指證照片）從甘蔗園跑出，園主因為年老，請伊去報
    警，現場有留下一輛未懸車牌機車，上插有鑰匙，其後警員抵達現場，伊受警察
    之託，將機車駛至派出所停放等語（詳原審卷卅八至卅九頁）。
  (三)另證人即現場值勤員警杜志榮供稱：本件案發當時，伊是值巡邏勤務，當晚七點
    五十分許，伊據報趕到現場，發現甘蔗園旁約十公尺，有停放一部無車牌機車，
    伊摸引擎還是熱熱的，鑰匙掛在機車上，伊即以該車鑰匙發動該車，發現機車可
    以發動。後來，伊以該車引擎號碼，查該部機車所有人，發現車主是乙○○。當
    時現場除該部機車外，附近均未停放有其他車輛，現場是鄉○○道，有二間工廠
    ，四週為空曠農田，往來人很少等語（見原審卷十九頁）。參以被告乙○○自承
    ，本件放置在竊盜現場附近機車，確為伊所有。又依被告所提出現場照片六張，
    亦顯示本件甘蔗田附近，多為空曠農田，僅散落少數農舍及廠房，少有車輛往來
    （詳原審卷五一頁）；而警方又於現場約一百公尺空地草堆中，當場查獲乙○○
    等情（詳警卷一頁背面、十九頁）。由此觀之，被害人所有甘蔗，於當日晚間遭
    人盜取，益證係被告所為，應屬無疑。
  (四)至被告原審辯稱：案發當晚，伊機車因故障無法啟動，故將機車停放路邊，擬走
    段路，要向親友借錢修車，但在廟埕前，即被警員抓走云云（詳原審卷十五頁）
    。然被告嗣後見被害人甲○○指稱，發現有人割伊田裡甘蔗時，有看見一部機車
    停在田邊，以前不曾見過該機車停在田邊等語後，被告於原審隨即又翻稱：本件
    機車因故障而停在現場多日，且根本無法啟動云云（詳原審卷廿二頁）。如前所
    述，本件機車經警員發現時，實際測試，仍可發動，足見被告所供，係企圖撇清
    機車與其竊取甘蔗案件關連性，所辯為卸責之詞，不足採信。
  (五)綜上所述，被告竊盜犯行，除據其於警訊供承外，復有目擊證人楊明山當庭指認
    ，及被告對於其本人與所有機車，案發當時為何會出現在現場？並無法解釋。且
    為何知道鐮刀放在田裡？亦無法合理說明原因。是被告所辯，要與事實不符。本
    件事證明確，被告竊盜犯行，堪以認定。
二、按刑法第三百廿一條第一項第三款攜帶兇器加重竊盜罪，係以行為人攜帶兇器竊
    盜為其加重條件。所謂兇器，種類並無限制，凡客觀上足對人生命、身體、安全
    構成威脅，且具有危險性兇器均屬之。且祇須行竊時，攜帶此種具有危險性兇器
    為已足，不以攜帶之初，有行兇意圖為必要。是以，如螺絲起子、鉗子等一般家
    庭日常工具，客觀上均足對人身體、生命構成威脅，即屬該款所指兇器（最高法
    院七十九年台上字五二五三號判例、司法院七十四年廳刑(一)字三一三號函參照）
    。本件被告竊取被害人所有甘蔗十五支，係以鐮刀割取，該鐮刀係金屬質地、長
    約一尺，客觀上顯具危險性，應可確認。核被告所為，應係犯刑法第三百廿一條
    第一項第三款攜帶兇器加重竊盜罪。
三、原審以被告罪證明確，因予適用刑法第三百廿一條第一項第三款、第四十一條第
    一項前段（原判決漏引），罰金罰鍰提高標準條例第一條前段、第二條規定，併
    審酌被告素行不佳，於緩刑期內又犯下本案，顯見被告不知悔改，惟審酌被害人
    所受損害輕微，及參酌被告犯罪手段、暨犯後態度不佳、未能悔過等一切情狀，
    量處被告有期徒刑六月，併就被告所處徒刑，諭知如易科罰金，以三佰元折算一
    日之標準，以資懲儆。本院經核原判決認事用法，均無不當，量刑亦稱妥適。被
    告上訴意旨，否認犯行，指摘原判決不當，為無理由，應予駁回。
四、至扣案鐮刀，被告稱係其於田裡撿到，其不知鐮刀為何人所有等語（詳警卷二頁
    背面、偵卷七頁背面、原審卷十六頁）。則扣案鐮刀顯無法證明係被告所有，爰
    不予宣告沒收，併此敘明。
據上論斷，依刑事訴訟法第三百六十八條，判決如主文。
本案經檢察官李傳來到庭執行職務。
中    華    民    國      九十一      年      七      月        四      日
                                  臺灣高等法院臺南分院刑事第一庭
              審判長法官  茆    臺    雲
                                            法官  蔡    長    林
                                            法官  董    武    全
右正本證明與原本無異。
不得上訴。
                                      法院書記官  黃    全    忠
中    華    民    國      九十一      年      七      月        九      日
附錄法條：
刑法第三百廿一條第一項第三款：
犯竊盜罪而有左列情形之一者，處六月以上五年以下有期徒刑：
三、攜帶兇器而犯之者。
